臺灣高等法院民事判決　　　　　　　　99年度上易字第1124號
上　訴　人
即被上訴人　鄭素卿
訴訟代理人　楊偉奇律師
被上訴人
即上訴人　　張小惠
　　　　　　蔡正倫
　　　　　　蔡正維
共　　同
訴訟代理人　葉春生律師
被上訴人　　林保財
　　　　　　林古春梅
　　　　　　　　　　　　樓
共　　同
訴訟代理人　徐揆智律師
　　　　　　林幸慧律師
上列當事人間請求返還土地等事件，上訴人對於中華民國99年9
月24日臺灣臺北地方法院99年度訴字第446號第一審判決提起上
訴，本院於中華民國100年3月1日言詞辯論終結，判決如下：
    主    文
兩造上訴均駁回。
第二審訴訟費用關於上訴人鄭素卿上訴部分，由上訴人鄭素卿負
擔；關於上訴人張小惠、蔡正倫、蔡正維上訴部分，由上訴人張
小惠、蔡正倫、蔡正維負擔。
    事實與理由
一、本件上訴人即被上訴人鄭素卿（以下稱上訴人）起訴主張：
    上訴人於民國（下同）94年4月19日依財政部國有財產局（
    下稱國有財產局）公開標售國有非公用不動產暨代管無人承
    認繼承遺產之拍賣程序，取得台北市○○區○○段三小段第
    689 地號土地（下稱系爭土地）之所有權，惟系爭土地竟遭
    被上訴人林保財、林古春梅無權占用原判決附圖（以下稱附
    圖）所示Ｂ、Ｃ部分，遭被上訴人即上訴人（以下稱被上訴
    人）張小惠、蔡正倫、蔡正維無權占用如附圖所示Ａ部分，
    妨害上訴人所有權之行使，爰依民法第 179條規定提起本件
    訴訟，聲明求為判決：(一)被上訴人林保財及林古春梅應共同
    給付上訴人 543,000元及自起訴狀繕本送達翌日起至清償日
    止按年息百分之五計算之利息，並自98年2月1日起至返還如
    附圖所示編號B及C部分土地之日止，按月給付上訴人依上開
    土地當年期申報地價百分之十之十二分之一計算之相當於租
    金之不當得利。(二)被上訴人蔡正維、蔡正倫應各給付上訴人
    116,608元及均自上訴人98年12月1日民事準備狀繕本送達翌
    日起至清償日止按年息百分之五計算之利息，並各應自98年
    12月1日起至返還如附圖所示編號A部分土地之日止，按月給
    付上訴人依上開土地當年期申報地價百分之十之四十八之一
    計算之相當於租金之不當得利。(三)被上訴人張小惠應給付上
    訴人 167,510元，及自上訴人98年12月11日民事準備狀繕本
    送達翌日起至清償日止按年息百分之五計算之利息，並自98
    年12月1日起至返還如附圖所示編號A部分土地之日止，按月
    給付上訴人依上開土地當年期申報地價百分之十之二十四之
    一計算之相當於租金之不當得利。(四)願供擔保，請准宣告假
    執行。
二、被上訴人則以下列情詞置辯：
  (一)被上訴人林保財、林古春梅辯稱：上訴人買受系爭土地時即
    知悉其上有建物存在，應繼受該建物占用系爭土地之法律關
    係， 且林古春梅並未使用坐落於689地號土地上門牌號碼台
    北市○○○路445之2號鐵皮屋（下稱系爭鐵皮屋），被上訴
    人林保財亦僅占用部分系爭土地，並未作商業及住家使用，
    上訴人請求之不當得利金額亦屬過高等語置辯。
  (二)被上訴人蔡正維、蔡正倫、張小惠則辯稱：被上訴人等人乃
    依法繼受取得門牌號碼台北市○○○路 447號建物（下稱系
    爭 447號房屋）所有權，未使上訴人受有損害，上訴人縱受
    有損害亦與被上訴人三人無因果關係，上訴人依不當得利之
    法律關係對其請求相當於租金之不當得利給付顯無理由等語
    ，資為抗辯。
三、原審判決：(一)被上訴人林保財應給付上訴人108, 776元及自
    98年 2月18日起至清償之日止按年息百分之五計算之利息；
    並自98年2月1日起至返還原判決附圖所示Ｃ部分土地之日止
    ，按月給付上訴人 2,467元。(二)被上訴人張小惠、蔡正倫、
    蔡正維應自99年 1月6日起至返還如原判決附圖所示A部分土
    地之日止， 分別按月給付上訴人1,783元、891元、891元。
    而駁回上訴人其餘之訴。上訴人及被上訴人蔡正倫、蔡正維
    、張小惠均就其敗訴部分提起上訴，上訴人上訴聲明為：(一)
    原判決不利上訴人部分廢棄。(二)上開廢棄部分，被上訴人林
    保財及林古春梅應共同給付上訴人434,224元及自98年2月18
    日起至清償日止按年息百分之五計算之利息；並自98年2 月
    1 日起至返還附圖所示編號Ｂ、Ｃ部分土地之日止，按月給
    付上訴人上開土地按當期土地申報地價10% 之1/12計算之相
    當於租金之不當得利。(三)上開廢棄部分，被上訴人蔡正維應
    給付上訴人116,608元及自99年 1月6日起至清償日止按年息
    百分之五計算之利息；並自98年12月 1日起至返還附圖所示
    Ａ部分土地之日止，按月給付上訴人上開土地按當期土地申
    報地價10%之1/48計算之相當於租金之不當得利。(四) 上開廢
    棄部分，被上訴人蔡正倫應給付上訴人116,608元及自99年1
    月 6日起至清償日止按年息百分之五計算之利息；並自98年
    12月1日起至返還附圖所示Ａ部分土地之日止， 按月給付上
    訴人上開土地按當期土地申報地價10% 之1/48計算之相當於
    租金之不當得利。(五)上開廢棄部分，被上訴人張小惠應給付
    上訴人167,510元及自99年 1月6日起至清償日止按年息百分
    之五計算之利息；並自98年12月 1日起至返還附圖所示Ａ部
    分土地之日止，按月給付上訴人上開土地按當期土地申報地
    價10% 之1/24計算之相當於租金之不當得利。(六)第一、二審
    訴訟費用由被上訴人負擔。(七)願供擔保，請准宣告假執行。
    被上訴人蔡正維、蔡正倫、張小惠上訴聲明為：(一)原判決不
    利被上訴人蔡正維、蔡正倫、張小惠部分廢棄。(二)上開廢棄
    部分，上訴人在第一審之訴駁回。(三)第二審訴訟費用由上訴
    人負擔。對於上訴人上訴之答辯聲明為：上訴駁回，第二審
    訴訟費用由上訴人負擔。被上訴人林保財就其敗訴部分，未
    據聲明不服，此部分已告確定，其與被上訴人林古春梅對於
    上訴人上訴之答辯聲明為：上訴駁回，第二審訴訟費用由上
    訴人負擔。上訴人對於被上訴人蔡正維、蔡正倫、張小惠上
    訴之答辯聲明為：上訴駁回。第二審訴訟費用由被上訴人蔡
    正維、蔡正倫、張小惠負擔。
四、本件經依民事訴訟法第463條準用同法第270條之1 第1項第3
    款規定，整理兩造不爭執事項並協議兩造簡化爭點為：
（一）兩造不爭執事項：
  １、坐落台北市○○區○○段三小段 689地號土地為國有財產
      局94年度第 2批國有非公用不動產暨代管無人承認繼承遺
      產之其一不動產，國有財產局於94年 1月18日以台財產北
      處字第09400002197號標售公告附表7記載系爭土地面積為
      18平方公尺，備註欄記載：「1.地上現為私有鐵皮屋使用
      。2.本案土地係臺北市政府工務局57使字第0954號使用執
      照【56營（陸）(3)字第0064號營造執照】之建築用地。3.
      按現狀點交，地上物由得標人自裡。4.本案土地係本處代
      管無人承認繼承或繼承人因故不能管理遺產之房地，為清
      償債務交付遺贈物予大陸地區繼承人辦理標售」。
  ２、上訴人於94年 4月19日依國有財產局公開標售國有非公用
      不動產暨代管無人承認繼承遺產之拍賣程序， 以810萬元
      之價格，取得系爭689地號土地所有權。
  ３、門牌號碼台北市○○○路447號1至4樓房屋於56年8月18日
      開工興建，59年4月竣工，65年9月23日辦理建物第一次登
      記。訴外人蔡旭城於77年 8月31日向訴外人楊樓復蓮買受
      後，再於94年1月31日將447號1、2樓房屋分別售予被上訴
      人蔡正維、蔡正倫，將3、4樓房屋分屋分別售予訴外張光
      仁、張惠美，並於94年 4月13日辦理所有權移轉登記完竣
      。訴外人張光仁、張惠美嗣於95年 8月11日將系爭447號3
      、4樓房屋售予被上訴人張小惠，並於95年8月22日辦妥所
      有權移轉登記。
  ４、系爭447號房屋占有系爭689地號土地如附圖所示Ａ部分面
      積7平方公尺之土地，附圖所示Ｂ部分面積5平方公尺為騎
      樓，Ｃ部分面積 5平方公尺之鐵皮屋為被上訴人林保財所
      搭建，做為儲藏室使用。
（二）兩造爭點：
  １、附圖編號Ｂ、Ｃ部分土地，是否為被上訴人林保財、林古
      春梅所無權占有？上訴人可否請求被上訴人林保財、林古
      春梅給付相當於租金之不當得利？及其金額？
  ２、被上訴人蔡正維、蔡正倫、張小惠所有 447號房屋有無占
      有系爭 689地號土地之正當權源？上訴人可否請求被上訴
      人蔡正維、蔡正倫、張小惠給付相當於租金之不當得利？
      及其金額？
五、茲就上開爭點，析述本院得心證之理由如下：
（一）附圖編號Ｂ、Ｃ部分土地，是否為被上訴人林保財、林古
      春梅所無權占有？上訴人可否請求被上訴人林保財、林古
      春梅給付相當於租金之不當得利？及其金額？
  １、查上訴人於94年 2月25日依國有財產局公開標售國有非公
      用不動產暨代管無人承認繼承遺產之拍賣程序拍定取得系
      爭689地號土地所有權，並於94年4月19日辦理所有權登記
      完竣，有土地物登記簿謄本在卷可稽（見原法院98年度審
      訴字第689號卷第19頁），又系爭689地號土地上如附圖編
      號Ｂ面積5平方公尺部分為騎樓、編號Ｃ面積5平方公尺部
      分為作為儲藏室用之鐵皮屋，與編號Ｂ間設有鐵捲門，其
      屋簷設於鐵皮屋出入口之前方，擴及於編號Ｂ部分，鐵皮
      屋內放置被上訴人林保財之雜物等情，亦經原法院履勘現
      場查看屬實，並囑託台北市松山地政事務所測量無訛，製
      有勘驗測量筆錄及複丈成果圖在卷足憑（見同上審訴卷第
      37至39頁、第93頁）。而被上訴人林保財持有編號Ｂ鐵皮
      屋鐵門之鑰匙，並自承系爭鐵皮儲藏室為其所搭建（見同
      上審訴卷第67頁背面），上訴人主張被上訴人林保財占有
      使用附圖編號Ｂ、Ｃ部分，應為可取。
  ２、上訴人雖以被上訴人林古春梅與被上訴人林保財為夫妻關
      係，系爭鐵皮屋為被上訴人林保財搭蓋用以儲放其自家用
      品之倉庫，被上訴人林古春梅勢必共同有占有使用附圖編
      號Ｂ、Ｃ部分云云，惟為被上訴人林古春梅所否認，而原
      法院於履勘現場時，並未發現系爭鐵皮屋內有放置任何屬
      於被上訴人林古春梅個人所有或被上訴人林古春梅與林保
      財共有之物品，上訴人未據舉證，空言主張被上訴人林古
      春梅亦有占有附圖編號Ｂ、Ｃ部分，並無足取。
  ３、按無法律上原因而受利益，致他人受損害者，應返還其利
      益民法第179條前段定有明文。查系爭689地號土地為上訴
      人所有，被上訴人林保財無任何合法權源而於其上搭建之
      如附圖編號Ｃ所示之鐵皮屋，放置雜物、機車，受有利益
      致上訴人受有損害，上訴人自得請求被上訴人林保財給付
      占有期間相當於租金之不當得利。又無權占有他人土地，
      可獲得相當於租金之利益，固為一般占有使用情形下社會
      之通念，惟附圖編號Ｂ所示部分，為供公眾通行之走道，
      為兩造所不爭，並經原審至現場履勘查看無訛，製有勘驗
      測量筆錄、現場圖，並囑託台北市松山地政事務所測量，
      製有土地複丈成果圖在卷足憑（見原法院審訴卷第37至39
      頁、第93頁），其上雖有被上訴人林保財所搭鐵皮屋之屋
      簷，惟此部分既係供公眾通行之用，自需保持淨空，被上
      訴人林保財及上訴人均無法為其他之使用，被上訴人林保
      財抗辯其未附圖編號Ｂ所示部分土地受有利益，應屬非虛
      ，且上訴人既亦無法就附圖所示Ｂ部分為其他之使用，亦
      難認上訴人因其上有屋簷而受有損害。被上訴人林保財既
      未受有利益，上訴人亦未受有損害，則上訴人依不當得利
      法律關係請求被上訴人林保財給付此部分相當於租金之不
      當得利，即無可取。
  ４、而按城市地方房屋之租金，以不超過土地及其建築物申報
      總價額年息百分之十為限，又土地法第97條規定之土地價
      額，係指法定地價而言，土地法第97條、土地施行法第25
      條條分別定有明文。而土地法第 148條規定，土地所有權
      人依土地法所申報之地價為法定地價，倘土地所有權人聲
      請登記，而不同時申報地價者，以標準地價為法定地價，
      所謂標準地價， 即由該管市縣地政機關依土地法第152條
      或第160條公告之地價， 而土地所有權人未於公告期間申
      報地價者，以公告地價百分之八十為其申報地價，平均地
      權條例第16條定有明文。故土地法第97條所謂之土地申報
      價額，即指該土地之申報地價而言。 查系爭689地號土地
      坐落於台北市信義區○位於○○路四段與信義路四段間之
      光復南路上，鄰近台北市 101大樓、國父紀念館、台北世
      界貿易中心、台北市政府，附近有銀行、學校、醫院等，
      交通便利，市況繁榮，業經上訴人陳明在卷，並有系爭土
      地周遭環境位置圖在卷足憑（見本院卷第101頁）。 而被
      上訴人林保財占有附圖編號Ｃ部分， 面積僅5平方公尺，
      且呈狹長三角形，寬度不足以併排停放二部機車，被上訴
      人林保財亦僅用以堆放雜物、停放機車及腳踏車，並未以
      之為營業使用或出租他人使用，有照片三紙在卷足憑（見
      本院卷第78、79頁），本院審酌系爭土地附近繁榮程度，
      及附圖編號Ｃ部分土地利用之情形，認為上訴人就附圖Ｃ
      部分土地所受相當於租金之損害，以按申報地價年息百分
      之四計算為相當。
  ５、又系爭土地94年1月起之公告地價為每平方公尺176,000元
      ，96年1月起之公告地價為平方公尺185,000元，有公告現
      值及公告地價查詢資料在卷可稽（ 見原審卷第109頁）。
      則依此計算，上訴人可請求被上訴人林保財給付94年5月1
      日起至98年1月31日止相當於租金之不當得利計為108,776
      元：
      (一)94年5月1日起至95年12月31日止共47,062元（計算式：
        176,000x0.8x5x4%x(1+245/365)＝47,062）。
      (二)96年1月1日至98年1月31日止共61,714元（計算式：
        185,000x0.8x5x4%x(2+31/365)＝61,714）。
      (三)47,062元+61,714元＝108,776元。
  ６、另自98年2月1日起至被上訴人林保財返還土地之日止，上
      訴人可按月請求被上訴人林保財給付相當於租金之不當得
      利為2,467元（計算式：185,000x0.8x5x4%÷12＝2,467）
      。惟被上訴人林保財已於99年12月15日將占用系爭土地上
      鐵皮屋完全拆除，業經被上訴人提出照片兩幀為證（見本
      院卷第78頁），上訴人就此亦無爭執，應認被上訴人林保
      財自99年12月16日起已無占有附圖編號Ｂ、Ｃ部分。則上
      訴人僅得請求被上訴人林保財給付算至99年12月15日止相
      當於租金之不當得利，自99年12月16日起即不得再為請求
      ，自不待言。
（二）被上訴人蔡正維、蔡正倫、張小惠所有系爭 447號房屋有
      無占有系爭 689地號土地之正當權源？上訴人可否請求被
      上訴人蔡正維、蔡正倫、張小惠給付相當於租金之不當得
      利？及其金額？
  １、查系爭 689地號土地為上訴人所有，而被上訴人蔡正維、
      蔡正倫、張小惠所有系爭447號房屋占有系爭689地號土地
      如附圖編號Ａ部分所示面積 7平方公尺之土地之事實，業
      經原法院履勘現場查看屬實，並囑託台北市松山地政事務
      所測量無訛，亦有勘驗測量筆錄及複丈成果圖在卷足憑（
      見同上審訴卷第37至39頁、第93頁），上訴人主張被上訴
      人蔡正維、蔡正倫、張小惠無權占有其土地，受有利益，
      致其未能占有使用上開土地受損害損害，應依返還其相當
      於租金之不當得利，應為可取。
  ２、被上訴人蔡正維、蔡正倫、張小惠雖辯稱其等係依法繼受
      取得系爭447號之4層樓房屋之所有權，應受土地法第43條
      之保護，並無不當得利云云。惟依建物登記簿謄本所載，
      被上訴人蔡正維、蔡正倫、張小惠所有系爭 447號房屋所
      坐落於台北市○○區○○段三小段 690地號土地上，有系
      爭 447號房屋之建物登記簿謄本在卷可稽（見原法院審訴
      卷第109至110頁），是被上訴人蔡正維、蔡正倫、張小惠
      依登記取得者為台北市○○區○○段三小段 690地號土地
      ，而不及於系爭 689地號土地，被上訴人蔡正維、蔡正倫
      、張小惠抗辯其占有附圖編號Ａ部分土地，應受土地法第
      43條之保護，非無權占有云云，並無足取。
  ３、被上訴人蔡正維、蔡正倫、張小惠雖又辯稱其所有系爭44
      7 號房屋於建築完成後曾由起造人陳萬居申請台北市松山
      地政事務所勘測結果，系爭 447號房屋全部坐落於重測前
      松山區○○段531-57地號即690地號上， 並無占有上訴人
      之689地號土地， 原審囑託台北市松山地政事務所測繪之
      複丈成果圖， 認系爭447號房屋有使用系爭689地號土地7
      平方公尺，乃純屬建物完成後測量相關之問題所導致，且
      台北市松山地政事務所歷時約七個月始完成複丈成果圖異
      於常情，否認占有689地號土地云云。惟查「689號地號有
      18 平方公尺，原告（即上訴人） 提出訴訟該土地被侵占
      ，我們去測量，因要有地籍線才能去計算土地面積，正常
      情況下，兩間房子中間的界址線應會與地籍線一致，本件
      690 、691、692地號界址與地籍線有一些超出公差，所以
      我去函開發總隊請他們釐清，後來他們回函，690、691、
      692 地號間的界址線與689地號無涉， 所以我照689、690
      地號間的地籍線去測」、「松山地政事務所函送原法院之
      土地複丈成果圖，係依據地籍線測繪」、「建築物改良勘
      測成果表是要作第一次保存登記時製作。當時是以1/1200
      的比例尺勘測，依照勘測成果表記載是無越界。建築完成
      後有無改建或重建，我不知道」、「複丈成果圖是測量68
      9地號土地，勘測成果表是勘測452建號房子，而且兩者使
      用的比例尺不同」等情，已據證人即台北市松山地政事務
      所本件複丈測量人員林欽賜證述在卷（見本院卷第87頁背
      面至88頁背面）。證人即台北市政府土地開發總隊測量技
      士廖一信亦證稱「98年 3月間地政事務所發現690、691地
      號土地間的地籍線與地籍調查表似有不符，發函請我們查
      明，我們發現690、691地號土地間的地籍線與建物現況似
      有不符，而且66年間土地重測時雙方指界也不一致，所以
      我們發函請690、691地號的土地所有權人到場協調……因
      為地政事務所在函催調查結果，所以我們在98年10月22日
      函覆地政事務所，690、691地號之間的問題還在等土地所
      有權人協調，但與689地號沒有關係」、「（問： 用不同
      比例尺移繪，會不會造成界址變動？）當初 689地號在66
      年間重測時，會先作地籍調查表的註記，依地籍調查表的
      記載，在調查人員處理註記本件 689地號是依土地法第46
      條之2辦理，也就是參照舊圖移繪， 所以66年間重測後有
      經過公告，無人異議，就必須依照重測後 1/500的比例地
      籍線辦理土地複丈。所以我們才告訴地政事務所，本件與
      690、691地號之間的問題無涉」、「比例尺不同會產生一
      些誤差，但已經公告確定，就必須依照公告後的地籍線辦
      理重測」等語（見本院卷第89至90頁），是縱系爭 447號
      房屋於建築完成之初，建築物改良勘測成果表所載，並未
      占用690地號以外之土地，惟當時係勘測房屋， 而本件複
      丈成果圖則是測量689地號土地，且系爭689地號土地於66
      年間重測時，曾經公告無人異議，被上訴人蔡正維、蔡正
      倫、張小惠自不得再為爭執，被上訴人蔡正維、蔡正倫、
      張小惠此此主張其所有系爭447號房屋未占用系爭689地號
      土地，應非可取。
  ４、按善意占有人於推定其為適法所有之權利範圍內，得為占
      有物之使用、收益，民法第 952條定有明文。本件被上訴
      人蔡正維、蔡正倫係於94年 4月13日由訴外人蔡旭成處購
      得系爭447號1、2樓，並於94年4月13日辦畢移轉所有權登
      記；被上訴人張小惠係於95年8月11日購得系爭447號3、4
      樓房屋，並於95年 8月22日辦妥所有權移轉登記，有建物
      登記簿謄本在卷可稽（見原法院審訴卷第 109頁），而依
      建物登記簿謄本所載，系爭447號房屋係坐落於690地號土
      地上，且建築完成為第一次所有權登記時所為建築改良物
      勘測成果表，系爭447號房屋亦未占有系爭689地號土地（
      見本院卷第84頁），依一般經驗法則，未經測量房屋買受
      人應無從得知其買受之房屋與建物謄本所示不符，被上訴
      人蔡正維、蔡正倫、張小惠辯稱其於收受上訴人準備書狀
      繕本追加等為被告前，並不知系爭 447號房屋有部分坐落
      於系爭 689地號土地上，應為可取。被上訴人蔡正維、蔡
      正倫、張小惠信賴土地及建物登記簿謄本之記載，於收受
      上訴人準備書狀繕本前，既認其所有系爭 447號房屋並未
      占有 690地號以外之土地，應可認被上訴人蔡正維、蔡正
      倫、張小惠於收受上訴人準備書狀繕本前，為善意之占有
      人，依上開規定上訴人請求被上訴人蔡正維、蔡正倫、張
      小惠給付於其等收受準備書狀繕本前相當於租金之不當得
      利，即非有據。
  ５、至於被上訴人蔡正維、蔡正倫及張小惠於收受上訴人起訴
      狀繕本後，既已知悉系爭447號房屋有部分占用系爭689地
      號土地之事實，仍無正當權源而繼續占有，即難謂仍係善
      意之占有人。而被上訴人告蔡正維、蔡正倫及張小惠係於
      99年1月5日收受言詞辯論通知書及準備書狀繕本，有送達
      證書在卷可稽（見原法院審訴卷第122頁至124頁），則上
      訴人請求被上訴人蔡正維、蔡正倫及張小惠自99年1月6日
      起按月給付相當於租金之不當得利，應屬有據。
  ６、又依不當得利之法則請求返還不當得利，以無法律上之原
      因而受利益，致他人受有損害為其要件，故其得請求返還
      之範圍，應以對方所受之利益為度，非以請求人所受損害
      若干為準，而無權占有他人土地，可能獲得相當於租金之
      利益為社會通常之觀念，是被上訴人抗辯其占有系爭土地
      所得之利益，僅相當於法定最高限額租金之數額，尚屬可
      採（最高法院61年台上字第1695號判例參照參照）。而按
      城市地方房屋之租金，以不超過土地及其建築物申報總價
      額年息百分之十為限，又土地法第97條所謂之土地申報價
      額，即指該土地之申報地價而言。而土地所有權人未於公
      告期間申報地價者，以公告地價百分之八十為其申報地價
      （土地法第97條、第148條、土地施行法第25條、 平均地
      權條例第16條規定參照）。 系爭689地號土地坐落於台北
      市信義區○位於○○路四段與信義路四段間之光復南路上
      ，交通便利，市況繁榮，而被上訴人張小惠、蔡正倫、蔡
      正維所有系爭447號房屋占有系爭689地號如附圖Ａ部分所
      示7平方公尺之土地，呈狹長形， 本院審酌系爭土地附近
      繁榮程度，及附圖編號Ａ部分土地利用之情形，認為上訴
      人就附圖Ａ部分土地所受相當於租金之損害，以按申報地
      價年息百分之四計算為相當。
  ７、查系爭689地號土地99年1月起之公告地價為每平方公尺19
      1,000元，有公告現值及公告地價查詢資料在卷可稽（ 見
      原審卷第109頁）。又447號房屋為四層樓建築，被上訴人
      張小惠為其中3、4樓部分之所有權人，被上訴人蔡正倫為
      其中2樓部分之所有權人，蔡正維為其中1樓部分之所有權
      人，有建物登記簿謄本在卷可稽（ 見原法院審訴卷第109
      至110頁）。則依此計算， 上訴人自99年1月6日起至返還
      附圖Ａ所示部分土地之日止，每月可請求被上訴人張小惠
      、蔡正倫、蔡正維給付相當於租金之不當得利計為：(一)被
      上訴人張小惠1,783元（計算式：191,000x0.8x7x4%÷12x
      2/4＝1,783）。(二)被上訴人蔡正倫891元（計算式：191,
      000x0.8x7x4%÷12x1/4＝891）。(三)被上訴人蔡正維891元
      （計算式：191,000x0.8x7x4%÷12x1/4＝891）。
六、綜上所述，上訴人請求被上訴人林保財給付 108,776元，及
    自98年2月1日起至返還土地之日即99年12月15日止按月給付
    相當於租金之不當得利 2,467元；及請求被上訴人張小惠、
    蔡正倫、蔡正維自99年1月6日起至被上訴人張小惠、蔡正維
    、蔡正倫返還附圖編號Ａ部分所示土地之日止，被上訴人張
    小惠按月給付1,783元、被上訴人蔡正維按月給付891元、被
    上訴人蔡正倫按月給付 891元範圍內，為有理由，應予准許
    。逾此所為請求為無理由，應予駁回。原審判命被上訴人林
    保財給付上訴人 108,776元及自98年2月1日起至返還土地之
    日止按月給付上訴人 2,476元；被上訴人張小惠、蔡正維、
    蔡正倫自99年1月6日起至返還附圖編號Ａ部分所示土地之日
    止， 分別按月給付上訴人1,783元、891元、891元，核無不
    合，上訴人及被上訴人張小惠、蔡正維、蔡正倫上訴意旨分
    別指摘原判決不當，求予廢棄改判，為無理由，應予駁回其
    上訴。
七、本件事證已臻明確，兩造其餘之攻擊防禦方法及所提證據，
    經審酌後認均無礙判決之結果，爰不予一一論述。
八、據上論結，本件上訴人鄭素卿及上訴人張小惠、蔡正維、蔡
    正倫之上訴均為無理由，依民事訴訟法第449條第1項、第78
    條、第85條第1項前段，判決如主文。
中    華    民    國   100    年    3     月    15    日
                    民事第三庭
                        審判長法  官  林敬修
                              法  官  黃豐澤
                              法  官  張靜女
正本係照原本作成。
不得上訴。
中    華    民    國   100    年    3     月    15    日
                              書記官  蕭麗珍